# 同一控制下企业合并，以公允价值为支付对价时，最终控制方是否确认递延？

提问人：Lmengxin 时间：2018-03-21 16:20:52
请教陈版主，急急急：目前在做集团大合并，遇到如下疑问： 甲公司为最终控制方，A、B为子公司，C为A的孙公司， 2017 年A公司将C公司100%股权转让给B（控股合并），转让时C公司账面净资产 1 元，评估值 10 亿元，双方以评估值作为支付对价；A公司账面确认长期股权投资的处置收益 10 亿元，并缴纳所得税 3 亿元；B公司账面借记长投 1 元，贷记银行存款 10 亿元，差额记入资本公积；
疑问： （ 1 ）A公司单体层面：长投账面价值 1 元与计税基础 10 亿元之间的暂时性差异，是否确认递延所得税？如果确认是不是抵减资本公积？ （ 2 ）A公司合并层面：如果A公司单体层面不考虑递延，那合并层面是不是也无需考虑？ （ 3 ）最终控制方甲公司层面：（关键问题）目前企业做法是A公司单体、合并均不考虑递延，但是在最终控制方“甲”公司层面，借记递延所得税资产 3 亿，贷记所得税费用 3 亿元。企业理由是未来A公司对外转让C公司时，可以税前抵扣原 10 亿元的支付成本。由于金额重大，总感觉不能在甲公司层面考虑，B处置时多缴纳的 3 亿元就是最终合并层面的损失，如果非要考虑，最多在A公司层面考虑。请问哪个做法合适？

回答人：chenyiwei
在B公司，因为该项暂时性差异需在日后处置C的股权时才能转回，在没有明确的处置时间表的情况下，不满足“在可预见的未来很可能转回”的条件，不应确认递延所得税资产。同理，甲公司合并层面也不应确认递延所得税资产。

提问人：Lmengxin 时间：2018-03-22 11:35:58
陈老师，选择弄个明确的处置时间表（毕竟计划是面向未来的）并确认递延转回损益 3 亿元or不确认递延并在合并层面体现 3 亿元损失，企业肯定轻松弄个时间表出来吧。 现在的疑问是： （ 1 ）C公司是房地产公司，如果未来开发完直接售房，最后B转让C的价款低于其取得成本or通过清算分红等方式回本，那么就没有该 10 亿元暂时性差异转回的机会了是吧，这样看即便有处置计划，是不是还要有处置时点上的证据，以证明转让价款能大于 10 亿元的证据才有机会确认递延？ （ 2 ）（关键问题）如果企业能提供充足的未来可转回的证据，那么递延所得税资产确认在哪个层面，是B公司单体、B公司合并or最终控制方甲的大合并那里？是抵减资本公积or所得税费用？

回答人：chenyiwei
如果满足确认条件，则合并方单体、合并均可确认递延所得税资产，对应贷记资本公积。

回答人：chenyiwei
处置时间表是不可能乱来的，明显不合理、与目前取得其控制权的意图矛盾的，都不应接受。

提问人：Lmengxin 时间：2018-03-22 19:56:53
陈版，感谢您如此快速的回复： 如果在B公司层面确认递延，对应资本公积，有没有可能在最终控制方甲公司层面，再借记资本公积，贷记所得税费用，使得最终控制方层面看起来，该 3 亿元纳税事项对整体报表损益无影响？毕竟影响金额很大

回答人：chenyiwei
可以。最终控制方层面无权益影响，所以递延所得税资产的确认是计入损益。但再次强调：其确认前提是在可预见的未来很可能处置该股权。